臺灣雲林地方法院民事判決　　　　　　　 96年度勞訴字第9號
原　　　告　乙○○
訴訟代理人　王百治律師
被　　　告　雲林縣北港鎮農會
法定代理人　丙○○
訴訟代理人　甲○○
上列當事人間確認僱傭關係存在事件，於中華民國96年10月4 日
言詞辯論終結，本院判決如下：
    主  文
原告之訴駁回。
訴訟費用新台幣萬肆仟捌佰伍拾捌元由原告負擔。
    事  實  及  理  由
一、原告起訴主張：
  (一)原告自民國90年12月起受僱於被告，95年度每月薪資為新台
    幣（下同）28,500元，95年7 月31日被告之定存客戶黃東山
    之家屬前來被告處辦理定期存款中途解約事宜，因解約必須
    由本人親自辦理，原告乃請家屬依程序辦理，並說明如黃東
    山身體不適，被告願意派員到府辦理，家屬不願配合即離去
    。經過1 小時後，家屬再度前來並堅持由其辦理，因原告不
    同意，家屬乃向被告總幹事投訴，詎被告竟對原告謹守法紀
    之行為，在未給予原告陳述之機會下，旋於95年8 月2 日以
    原告「服務態度不佳，影響農會聲譽」之不實空泛事由解聘
    原告。然原告上開行為，尚不足以認定有達應予解聘之程度
    ，被告懲戒權之行使，顯有違相當性原則，應屬權利濫用而
    無效。是被告解除勞動契約既屬無效，其受領勞務已遲延，
    依民法第487 條前段之規定，原告得請求被告自95年8 月3
    日起至原告復職之日止，按月給付薪資28,500元。
  (二)原告前曾就兩造間之勞資爭議於95年11月14日向鈞院提起確
    認僱傭關係存在之訴訟，經兩造於96年3 月13日成立和解後
    ，由原告撤回起訴，和解內容為：「1.被告自96年7 月1日
    再僱用原告，敘薪自51薪點起算，並採計原告自90年12月間
    起至95年8 月2 日止，在被告之服務年資；2.原告願就95年
    8 月3 日起至96年6 月30日止與被告僱傭關係爭議期間之薪
    資拋棄請求... 」。詎被告竟於96年3 月16日以原告行為造
    成農會危機等情事為由，又對原告記大過1 支，然依兩造和
    解之內容，並無另為記大過1 支之懲戒，原告如知悉被告將
    另為懲戒，即不會與被告成立和解，是原告乃於96年6 月28
    日以存證信函向被告撤銷和解之意思表示。原告和解之意思
    表示既經撤銷，本件僱傭關係是否存在即有爭執，爰依法提
    起本件訴訟。並聲明：
    確認兩造間僱傭關係存在。
    被告應自95年8 月3 日起至原告復職之日止，按月給付原
      告28,500元，及自起訴狀繕本送達翌日起至清償日止，按
      年息百分之5計算之利息。
    訴訟費用由被告負擔。
二、被告抗辯意旨：
  (一)原告於被告供銷部承辦肥料倉庫管理即93年2 月起至94 年6
    月期間，因服務態度不佳，遭農民抱怨；復於被告配合政府
    政策性收購蒜頭即93年6 月起至94年5 月期間，亦因服務態
    度惡劣，導致農民怨聲不斷；被告總幹事於95年7 月26日在
    當月會報向包括原告在內之全體員工，重申應對農民服務態
    度良好及用心，以找回向心力，詎原告竟於95年7 月31日對
    訴外人黃東山之家屬態度惡劣，並對被告總幹事公開咆哮。
    被告乃於95年8 月2 日解聘原告，嗣原告提起訴訟，經兩造
    和解後，約定被告自96年7 月1 日再僱用原告，被告基於人
    事管理之立場，就原告與黃東山家屬發生衝突乙事無法置之
    不理，乃經人事評議小組決議將原告計大過1 支，並依法向
    雲林縣政府備查在案。
  (二)嗣原告要求撤銷和解契約，並拒絕自96年7 月1 日到職，惟
    兩造間之和解契約，係基於法官之勸諭而同意讓原告復職，
    並非以不記原告大過作為復職之條件，是原告不得以錯誤為
    由撤銷和解契約，被告乃於96年6 月29日以存證信函向原告
    表示，若原告對於懲處不服，請提出申覆，惟不影響兩造於
    96年3 月13日所簽訂和解契約之效力，並催告原告仍應依約
    於96年7 月1 日到職，如有曠職，被告將依人事管理辦法及
    相關規定處理，然原告自96年7 月1 日起至同年11日止均未
    到職，經被告於同年11日下午4 時30分召開人事評議小組會
    議，經討論結果，以原告符合農會人事管理辦法第39條規定
    ，一年內曠職達7 日以上，應予解聘，而決議自96年7 月11
    日起解聘原告。綜上，原告主張因錯誤而撤銷和解契約，並
    無理由，其既經被告再度予以解聘，則兩造間之僱傭關係已
    不存在。並聲明：如主文所示。
三、兩造不爭執之事實：
  (一)原告自90年12月起受僱於被告，被告於95年8 月2 日以原告
    服務態度不佳，影響農會聲譽為由解聘，經原告於95年11月
    14日向本院提起確認僱傭關係存在之訴訟，兩造於96年3 月
    13日成立和解，和解內容為：「1.被告自96年7 月1 日再僱
    用原告，敘薪自51薪點起算，並採計原告自90年12月間起至
    95年8 月2 日止，在被告之服務年資；2.原告願就95年8 月
    3 日起至96年6 月30日止與被告僱傭關係爭議期間之薪資拋
    棄請求；3.原告至被告處任職後，願認真負責，服務態度良
    好，接受主管指導。」。
  (二)被告於96年3 月16日以原告個人情緒管理不良，與客戶發生
    嚴重衝突，服務態度惡劣，工作不佳，影響農會聲譽與造成
    農會危機等情事為由，對原告記大過1 支，原告於96年6 月
    28日以存證信函向被告撤銷和解之意思表示。
  (三)原告於96年7 月1 日起未至被告處服勞務，經被告以原告1
    年內曠職達7 日以上，符合人事管理辦法第39條應予以解聘
    之規定，而解聘原告。
四、本件爭點：
  (一)原告得否以錯誤為由撤銷和解契約之意思表示？
  (二)如得撤銷，則被告前以原告服務態度不佳、影響農會聲譽為
    由解聘原告，是否合法？
  (三)兩造之僱傭關係是否存在？如存在，原告得否請求自95年8
    月3 日起至原告復職之日止，被告應按月給付薪資28500 元
    ？
五、得心證之理由：
  (一)按確認之訴，非原告有即受確認判決之法律上利益者不得提
    起，民事訴訟法第247 條第1 項定有明文。所謂有即受確認
    判決之法律上利益，係指法律關係存否不明確，原告在法律
    上之地位有不安之狀態存在或有受侵害之危險，而此種不安
    之狀態或危險，能以確認判決除去者而言。本件原告主張兩
    造間之僱傭關係存在，然為被告所否認，則原告如不訴請確
    認，其所主張之權利是否存在，無法明確，是原告在私法上
    之地位應有受侵害之危險，其起訴請求確認兩造間之僱傭關
    係存在，應有受確認判決之法律上利益，先予敘明。
  (二)次按，意思表示之內容有錯誤，或表意人若知其事情即不為
    意思表示者，表意人得將其意思表示撤銷之。但以其錯誤或
    不知事情，非由表意人自己之過失者為限。民法第88條第1
    項定有明文。所謂意思表示錯誤，係指表意人為意思表示時
    ，因認識不正確或欠缺認識，以致內心的效果意思與外部的
    表示行為不一致。此項不一致乃偶然的不一致，與「心中保
    留」、「通謀虛偽意思表示」之故意的不一致不同。原告主
    張如知悉被告將另為懲戒，即不會與被告成立和解，是其和
    解之意思表示有錯誤乙節，為被告所否認，並以前揭情詞置
    辯，經查：被告於本院95年度勞訴字第12號案件審理時，於
    該案件之訴訟代理人林翠香曾於法官勸諭兩造和解時，當庭
    陳稱：「我們經過這樣的訴訟，對簿公堂，我們對原告還是
    要有一點點不一樣的處分，不然我們對內部人員要怎麼管理
    ？... 原告之前這樣我們也是要有一個記過處分或是怎樣
    ... 」等語，而於被告之訴訟代理人為前揭表示後，法官即
    針對原告復職之時間及薪資事宜勸諭兩造，雙方均未再提及
    懲戒處分等情，業經本院當庭勘驗該案件96年3 月13日開庭
    錄音光碟屬實，此有本院96年10月4 日言詞辯論筆錄在卷可
    稽（見本院卷第54頁至第55頁背面），參以兩造於當庭所書
    立之和解書上，並未敘及被告不得再對原告於解聘前之行為
    行使懲戒權，此亦有和解書1 份附卷可佐（見本院96年度港
    簡調字第102 號卷第9 頁），是被告於成立和解之過程中既
    已提及縱使同意原告復職，亦須對原告行使懲戒權，以便其
    人事管理，是原告對於被告於兩造成立和解後將對其行使懲
    戒權乙節應有所知悉，其於為和解之意思表示時，即無任何
    因認識不正確或欠缺認識，以致效果意思與表示行為不一致
    之情形，是其主張和解之意思表示內容有錯誤云云，為無理
    由。
  (三)另按，和解不得以錯誤為理由撤銷之。但有左列事項之一者
    ，不在此限：一、和解所依據之文件，事後發見為偽造或變
    造，而和解當事人若知其為偽造或變造，即不為和解者。二
    、和解事件，經法院確定判決，而為當事人雙方或一方於和
    解當時所不知者。三、當事人之一方，對於他方當事人之資
    格或對於重要之爭點有錯誤，而為和解者。民法第738 條定
    有明文。是有關和解契約之意思表示有錯誤之情形，民法債
    編各論基於和解之性質及法律安定性，於和解一節中既定有
    和解原則上不得以錯誤為理由撤銷之規定，自應解為係民法
    總則意思表示錯誤得撤銷之特別規定，依特別法優於普通法
    之原則，自應優先適用，無再適用總則編第88條意思表示錯
    誤得撤銷之規定，否則該民法第738條之規定即形同具文。
    經查：兩造就原告於本院所提起之訴訟，已成立和解契約，
    業如上述，而和解前提之基礎事實為調降薪資及自96年7 月
    1 日繼續僱用原告，此有上開和解書可稽，亦即本件和解契
    約之重要爭點在於工資之數額及被告續行與原告之僱傭契約
    與否及時間點，與被告對於原告之行為是否行使懲戒權並無
    關聯，是被告懲戒權之行使既非和解契約之重要爭點，原告
    以其有錯誤為由撤銷本件和解契約之意思表示，依民法第73
    8 條之特別規定，於法不合。
  (四)末按，勞工違反勞動契約或工作規則，情節重大者，雇主得
    不經預告終止契約。勞動基準法第12條第1 項第4 款定有明
    文。又未辦請假、公假或休假手續而擅離職守或假期已滿仍
    未銷假，或請假有虛偽情事者，均以曠職論。前項曠職以時
    計算，累積滿8 小時以1 日計。曠職者應扣發薪給，1 年內
    曠職7 日以上者應予解聘。農會人事管理辦法第39條定有明
    文。基上，原告所為和解之意思表示內容既無錯誤之情形，
    且被告對於原告之行為是否行使懲戒權，亦非和解契約之重
    要爭點，是原告以存證信函撤銷和解之意思表示，依法無據
    ，兩造間之和解契約現仍存在，原告仍應依和解契約之內容
    ，於96年7 月1 日至被告處服勞務，然原告因主張和解意思
    表示已撤銷而拒絕服勞務，此為兩造所不爭執，是原告至96
    年7 月11日止於1 年內曠職達7 日以上，已符合上開農會人
    事管理辦法第39條應予以解聘之規定，其違反勞動契約情節
    應屬重大，是被告於96年7 月11日解聘原告，並於翌日以存
    證信函通知原告終止勞動契約，此有存證信函及回執附卷可
    佐（見本院卷第45頁至第47頁），兩造間之僱傭契約既因被
    告以原告1 年內曠職達7 日以上為由予以終止，從而，原告
    再以被告於95年8 月2 日解聘原告不合法為由，訴請確認兩
    造間之僱傭關係存在，並請求被告自95年8 月3 日起至原告
    復職之日止，按月給付原告28,500元及法定遲延利息，為無
    理由，應予駁回。
六、本件判決之基礎已臻明確，兩造其餘之爭點、攻擊防禦方法
    及舉證，核與判決無影響，爰不一一論述，併此敘明。
七、訴訟費用負擔之依據：民事訴訟法第78條。
中　　華　　民　　國　　96　　年　　10　　月　　17　　日
                  民事第二庭
                          法  官　吳錦佳
以上為正本係照原本作成。
如對本判決上訴，須於判決送達後20日之不變期間內，向本院提
出上訴狀。
中　　華　　民　　國　　96　　年　　10　　月　　17　　日
                          書記官  林美鳳
